臺灣高等法院刑事裁定
110年度毒抗字第1280號
抗  告  人  
即  被  告  鄭彥伯




上列抗告人即被告因違反毒品危害防制條例案件，不服臺灣士林
地方法院中華民國110年8月12日裁定（110年度毒聲字第643號）
，提起抗告，本院裁定如下：
    主  文
抗告駁回。
    理  由
一、原裁定意旨略以：抗告人即被告甲○○（下稱被告）基於施用
    第二級毒品之犯意，於民國109年9月9日晚間7時45許為警採
    尿前回溯7日內某時許，在不詳地點，以不詳方式，施用第
    二級毒品大麻1次，嗣於同日下午4時40分許，為警持法院核
    發之搜索票前往被告位於新北市○○區○○○00巷00號8樓居所執
    行搜索，經被告同意後採集其尿液送驗，結果呈第二級毒品
    大麻代謝物陽性反應等事實，有新北市政府警察局受採集尿
    液檢體人姓名及檢體編號對照表（檢體編號：K0000000）、
    台灣檢驗科技股份有限公司濫用藥物檢驗報告附卷可稽。又
    徵以目前最新實務檢驗技術，107年美國FDA網站公布尿液中
    於施用大麻之可檢出時限為1至7天乙情，業經衛生福利部食
    品藥物管理署（下稱衛福部食藥署）108年1月31日FDA管字
    第1089000957號函示綦詳，足認被告確有於109年9月9日為
    警採尿前回溯7日內某時許，施用第二級毒品大麻之犯行無
    訛。另本件係先取得被告同意後，由被告在自願採尿同意書
    上簽名，再對被告採尿、製作調查筆錄，尿瓶係由被告親自
    確認清潔後注入尿液，親視員警封緘捺印等情，復經證人即
    員警鄒承澔、張詩永、許庭豪證述明確，證人何雪筑也證述
    未見聞員警有違法採尿之情事，可認被告當時已同意接受員
    警採集尿液，員警採尿程序難謂違法。綜此，爰依毒品危害
    防制條例第20條第1項、第3項，觀察勒戒處分執行條例第3
    條第1項之規定，裁定將被告送入勒戒處所觀察、勒戒等語
    。
二、抗告意旨略以：被告係自行駕車前往警局協助員警調查他人
    之犯罪事實，卻遭員警違法脅迫，以恐嚇控制人身自由之方
    式強制採尿及強迫簽下採尿同意書，嚴重侵害人權，故該採
    尿結果不得做為證據云云。
三、按犯第10條之罪者，檢察官應聲請法院裁定，或少年法院（
    地方法院少年法庭）應先裁定，令被告或少年入勒戒處所觀
    察、勒戒，其期間不得逾2月，109年1月15日修正公布、同
    年7月15日生效施行之毒品危害防制條例第20條第1項定有明
    文。
四、經查：
  ㈠被告於109年9月9日晚間7時45分許為警採集之尿液，經送請
    台灣檢驗科技股份有限公司以酵素免疫分析法（EIA）初步
    檢驗、GC/MS氣相層析/質譜儀法確認檢驗後，結果呈第二級
    毒品大麻代謝物陽性反應，有該公司109年10月5日濫用藥物
    檢驗報告、新北市政府警察局受採集尿液檢體人姓名及檢體
    編號對照表（檢體編號：K0000000）、勘察採證同意書可佐
    （見臺灣士林地方檢察署109年度毒偵字第2174號卷〈下稱毒
    偵卷〉第4頁至第6頁），而以目前最新實務檢驗技術，107年
    美國FDA網站公布尿液中於施用第二級毒品大麻之可檢出時
    限為1至7天乙情，有衛福部食藥署108年1月31日FDA管字第1
    089000957號函示可參。準此，被告之尿液經以氣相層析質
    譜儀分析法檢驗，既係呈第二級毒品大麻代謝物陽性反應，
    顯見被告應有在109年9月9日晚間7時45分許為警採尿前回溯
    7日內某時施用第二級毒品大麻之行為甚明。是以，被告為
    本件施用第二級毒品大麻之犯行前，未曾接受觀察、勒戒或
    強制戒治之處遇，有本院被告前案紀錄表可稽，檢察官聲請
    將被告送勒戒處所觀察、勒戒，於法即無不合。
　㈡被告雖執前詞提起抗告；然查：
　⒈被告於員警在109年9月9日下午4時40分許，持法院核發案由
    為毒品危害防制條例第4條第2項製造第二級毒品罪之搜索票
    至被告上開居所執行搜索時，與陳宗凱、何雪筑均在場，業
    經被告自承在卷（見毒偵卷第2頁反面），且有搜索票可憑
    （見偵字卷第46頁反面），而員警當場扣得大麻活株12株、
    電子磅秤1臺、大麻種子2包、噴霧器3個、溫濕度計4個、營
    養液9罐、PH buffer PH計4罐、肥料2包、LED燈6臺、大麻
    枯葉2包、除濕機1臺、播種土8包、綁有乾燥大麻葉之衣架1
    組、盆栽（含泥土）7個、電風扇1臺、烤箱1臺、PH計4個、
    硬碟1個、大麻枯枝1包、大麻成品1包、大麻半成品1包、水
    煙吸食器1個、研磨捲菸器1個、手機1支、筆記型電腦1臺，
    另有新北市政府警察局淡水分局搜索扣押筆錄及扣押物品目
    錄表可稽（見毒偵卷第46頁至第52頁反面），則員警自有相
    當程度懷疑在場之被告除可能涉嫌製造第二級毒品大麻外，
    亦可能有施用第二級毒品大麻之情形。
　⒉又被告一開始曾向員警詢問採尿之原因及是否要強制採尿，
    經員警回應因住處遭查獲毒品，希望配合採尿，如果堅持不
    尿，有需要會請示地檢署是否需要強制採尿，被告就同意自
    己採尿，被告簽署勘察採證同意書時說全程配合，沒有提出
    質疑，被告採尿時員警張詩永在旁邊，被告先尿在紙杯，再
    自己倒到空罐，之後由員警張詩永在被告面前封瓶，由被告
    在貼紙上蓋指印，採尿後被告就去製作筆錄，製作筆錄時也
    沒有表明拒絕採尿，員警並沒有跟被告說不簽同意書不能離
    開等節，業據證人即員警鄒承澔、張詩永、許庭豪證述明確
    （見毒偵卷第73頁至第75頁、第89頁至第91頁、第106頁至
    第109頁），證人何雪筑亦證述其不知道被告之採尿過程，
    不知道員警有無對被告說不簽採尿同意書的話不讓他離開等
    語（見毒偵卷第103頁），是員警於懷疑被告可能涉有施用
    第二級毒品大麻罪嫌，要求被告採尿時，被告既係親自簽署
    卷附之勘察採證同意書（見毒偵卷第6頁），且於警詢時表
    示員警於109年9月9日晚間7時45分許採集之尿液由其親自尿
    入瓶中，封瓶捺印（見毒偵卷第3頁反面），則以被告斯時
    係意識健全、具有是非辨別能力之成年人，當可本於自身經
    驗判斷是否由其自主決定同意採集尿液，其最終既同意接受
    採尿及簽名、捺印指紋，再自行排放、採集尿液檢體並當場
    封瓶、捺印，自可認其係其出於自願性同意而為採尿，並非
    出於員警之強制處分為之。至被告最終同意採尿之動機，究
    係基於何種考量，均係被告作成同意採尿決定過程中之內心
    想法，被告既已簽署勘察採證同意書，尚難以警方有告知聲
    請強制驗尿一節，遽論被告並未同意採集尿液。
五、綜上所述，原裁定以被告施用第二級毒品大麻1次之犯行事
    證明確，且符合觀察、勒戒之要件，依毒品危害防制條例第
    20條第1項（原裁定贅載毒品危害防制條例第20條第3項，應
    予更正）及觀察勒戒處分執行條例第3條第1項規定，裁定將
    被告送勒戒處所觀察、勒戒（原裁定漏載期間不得逾2月，
    應予補充），核無違誤，被告以前詞提起抗告，並無理由，
    應予駁回。
據上論斷，應依刑事訴訟法第412條，裁定如主文。　　
中　　華　　民　　國　　110 　年　　10　　月　　28　　日
                  刑事第四庭  審判長法　官  陳筱珮
                                    法　官  吳元曜
                                    法　官  羅郁婷
以上正本證明與原本無異。
不得再抗告。
                                    書記官  蔡易霖
中　　華　　民　　國　　110 　年　　10　　月　　29　　日